【裁判字號】    99,交聲,1925
【裁判日期】    990730
【裁判案由】    聲明異議
【裁判全文】
臺灣高雄地方法院交通事件裁定        99年度交聲字第1925號
原處分機關  交通部公路總局高雄區監理所
異  議  人
即受處分人  甲○○
上列受處分人因違反道路交通管理處罰條例案件，對於交通部公
路總局高雄區監理所於民國99年06月30日所為之處分（原裁決書
案號：高監自裁字第裁80-N00000000號）聲明異議，本院裁定如
下：
    主  文
原處分撤銷。
甲○○汽車駕駛人，駕駛汽車經測試檢定酒精濃度超過規定標準
，處罰鍰新臺幣壹萬玖仟伍佰元、應接受道路交通安全講習，且
吊扣其普通小型車駕駛執照拾貳個月。
    理  由
一、原處分意旨略以：異議人即受處分人甲○○（下稱異議人）
    於民國98年01月07日5時43 分許，駕駛車號0225-LY 號小型
    車，行經高雄縣茄萣鄉○○路○段燈桿41 號前，經警查獲異
    議人酒後駕車，酒測值為每公升0.76毫克，而有「汽車駕駛
    人酒精濃度超過規定標準（每公升0.25至0.4 毫克）」之違
    規，依道路交通管理處罰條例第35條第1 項第1 款、第24條
    第1項第2款規定，裁處罰鍰新臺幣（下同）49,500元，吊扣
    普通小型車駕駛執照24個月，並應參加道路交通安全講習等
    語。
二、異議意旨略以：異議人業經緩起訴處分確定並已依緩起訴處
    分繳交30,000元予國庫，原處分機關仍為異議人應繳納罰鍰
    49,500元之處分，顯然違法，請求撤銷原處分等語。
三、經查：
  (一)關於吊扣普通小型車駕駛執照部分：
  1.按汽車駕駛人，駕駛汽車經測試檢定酒精濃度超過規定標準
    者，處15,000元以上60,000元以下罰鍰，並當場移置保管該
    汽車及吊扣其駕駛執照1 年；因而肇事致人受傷者，並吊扣
    其駕駛執照2 年；又汽車駕駛人，有第35條第1 項規定之情
    形，應接受道路交通安全講習，道路交通管理處罰條例第35
    條第1 項第1 款、第24條第1 項第2 款分別定有明文。經查
    ，本件異議人於上開時、地，酒後駕駛車號0225-LY 號小型
    車，經警測得酒後吐氣所含酒精濃度達每公升0.76毫克，而
    有上開道路交通管理處罰條例第35條第1 項第1 款之違規事
    實，乃經警以高雄縣政府警察局98年1月7日高警交字第N000
    00000 號舉發違反道路交通管理事件通知單（下稱舉發通知
    單）當場舉發，移送原處分機關以交通部公路總局高雄區監
    理所於99年06月30日高監自裁字第裁80-N00000000號違反道
    路交通管理事件裁決書裁處罰鍰49,500元，吊扣普通小型車
    駕駛執照24個月，應參加道安講習等情，業據異議人自承在
    卷，並有上開裁決書及其送達證書、舉發通知單等件在卷足
    稽。次查，異議人領有普通小型車駕駛執照，有公路監理電
    子閘門證號查詢汽車駕駛人查詢結果1 紙在卷可憑，是此部
    分事實均堪認定。
  2.另按，道路交通管理處罰條例第35條第1 項第1 款所稱「駕
    駛汽車經測試檢定有酒精濃度超過規定標準之情形，因而肇
    事致人受傷者，吊扣其駕駛執照2 年」係以行為人飲酒後駕
    車之行為，造成他人受傷為必要。本件異議人飲酒駕車後，
    並未因此使他人受傷，業據異議人自陳在卷，且有臺灣高雄
    地方法院檢察署檢察官98年度偵字第2515號緩起訴處分書附
    卷可參。本件異議人上開交通違規行為，既無「因而肇事致
    人受傷」之情形，原處分機關僅依舉發通知單之記載而裁處
    吊扣異議人駕駛執照24個月，於法未合，應依道路交通管理
    處罰條例第35條第1項第1款及違反道路交通管理事件統一裁
    罰基準表之規定，裁處異議人吊扣駕駛執照12個月。
  (二)關於罰鍰部分：
  1.按94年2 月5 日公佈施行之行政罰法第26條規定：「一行為
    同時觸犯刑事法律及違反行政法上義務規定者，依刑事法律
    處罰之。但其行為應處以其他種類行政罰或得沒入之物而未
    經法院宣告沒收者，亦得裁處之。前項行為如經不起訴處分
    或為無罪、免訴、不受理、不付審理之裁判確定者，得依違
    反行政法上義務規定裁處之」，明揭同一行為不受行政及刑
    事之雙重處罰及一事不二罰之原則。次按道路交通管理處罰
    條例第35條第1 項第1 款規定：汽車駕駛人，駕駛汽車經測
    試檢定，酒精濃度超過規定標準者，處新臺幣1 萬5 千元以
    上6 萬元以下罰鍰，並當場移置保管該汽車及吊扣其駕駛執
    照1 年；因而肇事致人受傷者，並吊扣其駕駛執照2 年；致
    人重傷或死亡者，吊銷其駕駛執照，並不得再考領。前揭道
    路交通管理處罰條例第35條第1 項第1 款規定之處罰內容，
    係針對行為人違反行政法上義務規定之行政罰，且該條例關
    於一行為同時觸犯刑事法律及違反行政法上義務規定者，並
    無特別規定，倘汽車駕駛人以單一酒後駕駛汽車行為，經測
    試酒精濃度超過規定標準，而同時涉有刑法第185 條之3 公
    共危險罪嫌時，道路交通管理處罰機關除有行政罰法第26條
    第1 項但書得處以其他種類行政罰者之情形，而得裁處其他
    種類行政罰外，關於罰鍰部分，應依行政罰法第26條及道路
    交通管理處罰條例第10條規定移送地方法院檢察署處理。且
    該酒後駕駛汽車之行為，除移送後有行政罰法第26條第2 項
    所定經「不起訴處分」或為「無罪」、「免訴」、「不受理
    」、「不付審理」之裁判確定等情形，得再依違反行政法上
    義務規定裁處之外，不得逕依道路交通管理處罰條例第35條
    第1 項第1 款規定裁處行為人罰鍰之行政罰，以符行政罰法
    第26條一事不二罰之規定。至於罰鍰以外之其他種類行政罰
    ，例如吊扣駕駛執照、施以道安講習等處分，因兼具維護公
    共秩序之作用，為達行政目的，依行政罰法第26條第1 項但
    書之規定，行政機關自仍得予裁處。
  2.另按被告於緩起訴期間內，有下列情形之一者，檢察官得依
    職權或依告訴人之聲請撤銷原處分，繼續偵查或起訴：一、
    於期間內故意更犯有期徒刑以上刑之罪，經檢察官提起公訴
    者。二、緩起訴前，因故意犯他罪，而在緩起訴期間內受有
    期徒刑以上刑之宣告者。三、違背第253 條之2 第1 項各款
    之應遵守或履行事項者，刑事訴訟法第253 條之3 第1 項亦
    規定明確。是案經檢察官為「緩起訴處分」者，於緩起訴之
    猶豫期間內，是否因前開撤銷事由，經檢察官撤銷緩起訴處
    分後提起公訴，猶懸而未定。雖於緩起訴期間屆滿，而緩起
    訴未經撤銷，行為人得免於刑事訴追，其法律效果與「不起
    訴處分」相同，然非俟緩起訴期間屆滿，無從確定行為人最
    終是否未經撤銷緩起訴處分，亦即緩起訴處分於猶豫期間內
    ，未具實質之確定力，與具有終局確定力之「不起訴處分」
    不同。因緩起訴期間屆滿前，該緩起訴處分仍有被撤銷之可
    能，倘原處分機關逕予行政裁罰，將使受處分人有同時遭受
    行政處罰及刑事訴追之危險，顯與行政罰法第26條規定之立
    法意旨相悖。行政罰法第26條第2 項之所定同一行為如經「
    不起訴處分」或為「無罪」、「免訴」、「不受理」、「不
    付審理」之裁判確定者，得依違反行政法上義務規定裁處之
    ，所著重者係在各該事由同具終局免受刑事追訴之效力，而
    無雙重處罰之危險，應認屬列舉之事由，「緩起訴處分」既
    非上開列舉事由，且於緩起訴期間屆滿前仍存有雙重處罰之
    危險，原處分機關自不得於緩起訴期間屆滿前，就行為人之
    同一行為再為行政裁罰。
  3.又異議人上開酒後駕車之行為，係屬同時觸犯刑事法律及違
    反行政法上義務規定之行為，且前經緩起訴處分確定，受處
    分人並給付30,000元，有被告前案紀錄表可證，自已產生實
    質刑罰之效果。揆諸行政罰法第26條規定與前揭說明，原處
    分機關對受處分人上開酒後駕車之違規行為為裁罰時，除其
    行為應處以其他種類行政罰即吊扣駕駛執照及施以道路交通
    安全講習，仍得予以裁處外，自不得就該同一違規事實再處
    以「罰鍰」，原處分再予裁處異議人罰鍰，與法自屬有違。
    另道路交通管理處罰條例第35條第8 項亦規定：「前項汽車
    駕駛人，經裁判確定處以罰金低於本條例第92條第3 項所訂
    最低罰鍰基準規定者，應依本條例裁決繳納不足最低罰鍰之
    部分。」，上開道路交通管理處罰條例第35條第8 項之規定
    ，核屬行政罰法第26條第1 項之特別規定。而緩起訴處分固
    屬廣義之司法處分，為避免經法院裁判確定者，仍得裁決繳
    納；而經緩起訴確定者，反而不得裁決繳納差額之不公平情
    事，所謂經裁判確定應包括緩起訴處分確定。準此，本件異
    議人依緩起訴處分命令已繳交國庫30,000元，而原處分機關
    就異議人之酒後駕車違規，依違反道路交通管理事件統一裁
    罰基準表規定，原得裁處罰鍰新台幣49,500元，是依上開道
    路交通管理處罰條例第35條第8 項規定，原處分機關就罰鍰
    部分仍得裁處新台幣19,500元（即差額部分）。
  (三)關於施以道路安全講習部分：
    原處分機關裁處異議人應參加道路安全講習部分，係為達成
    遏止酒後駕車之不法行為，維護道路交通用路權人之安全法
    益等行政目的所必要之罰鍰以外之其他種類行政罰，依行政
    罰法第26條第1 項但書之規定，原處分機關仍得裁處，並未
    違反「一事不二罰」之規定，故此部分之裁處並無違誤。
四、綜上所述，本件異議人領有普通小型車駕駛執照，卻於飲酒
    後駕駛小型車之行為，違反道路交通管理處罰條例第35條第
    1 項第1 款，依同條例第24條第1 項第2 款及違反道路交通
    管理事件統一裁罰基準表之規定，應裁處罰鍰19,500元、吊
    扣普通小型車駕駛執照12個月及應參加道路交通安全講習。
    是異議人就處罰鍰49,500元部分聲明異議，非無理由。又道
    路交通管理處罰條例第87條第1 項規定：「受處分人不服第
    8 條主管機關所為之處罰，得於接到裁決書之翌日起20日內
    ，向管轄地方法院聲明異議。」此條文中所謂之「處罰」，
    應指包括對受處分人裁處之違規事實是否正當，及裁罰所引
    用之法條是否適當而言，蓋此二者有不可分離之關係，即聲
    明異議人應以交通違規行為為標的，非以處罰項目為範圍。
    是本件異議人酒後駕車只有一個交通違規行為，雖異議人僅
    就處罰項目中之罰鍰部分提起異議，其餘部分（吊扣普通小
    型車駕駛執照及應參加道路交通安全講習部分）並未提及，
    然其餘處罰項目與其交通違規行為是否存在既無從分離，本
    院自應併予審理，附此敘明。從而，原處分機關裁罰異議人
    吊扣普通小型車駕駛執照24個月及處罰鍰49,500元之處分顯
    有不當，自應將原處分全部撤銷，另為妥適裁定如主文第2
    項所示。
據上論斷，應依道路交通案件處理法第20條前段，道路交通管理
處罰條例第35條第1 項第1 款、第24條第1 項第2 款，裁定如主
文。
中    華    民    國    99    年    7     月    30    日
                  交通法庭  法  官  吳進寶
以上正本證明與原本無異。
如不服本裁定，應於送達後5日內，向本院提出抗告狀。
中    華    民    國    99    年    7     月    30    日
                            書記官  謝宗霖

司法院資訊處製作；財團法人民間司法改革基金會備份。
